【裁判字號】    92,易,1582
【裁判日期】    920723
【裁判案由】    傷害
【裁判全文】
臺灣板橋地方法院刑事判決                        九十二年度易字第一五八二號
    公  訴  人  臺灣板橋地方法院檢察署檢察官
    被      告  乙○○
                丙○○
                丁○○
                甲○○
右列被告等因傷害案件，經檢察官提起公訴（九十二年度偵字第八００二號），本院
判決如左：
    主  文
乙○○共同傷害人之身體，累犯，處拘役伍拾日，如易科罰金，以參佰元折算壹日。
丙○○共同傷害人之身體，處拘役肆拾日，如易科罰金，以參佰元折算壹日。
丁○○共同傷害人之身體，累犯，處拘役肆拾伍日，如易科罰金，以參佰元折算壹日
。
甲○○連續傷害人之身體，處拘役參拾日，如易科罰金，以參佰元折算壹日。
    事  實
一、乙○○前因違反麻醉藥品管理條例案件，經本院於民國八十六年四月二十四日判
    處有期徒刑六月，如易科罰金以三百元折算一日確定，嗣於八十六年八月十四日
    易科罰金執行完畢；丁○○前因公共危險等案件，經本院於八十五年九月三日判
    處有期徒刑七月，經臺灣高等法院於八十五年十二月二十四日駁回上訴確定，嗣
    於八十六年九月十八日縮刑期滿執行完畢。乙○○、丙○○二人為向郭朝棟索討
    債務，夥同丁○○於九十年一月二十七日凌晨三時三十分許，至郭朝棟位於臺北
    縣板橋市○○街六十五號二樓住處樓下叫囂，乙○○、丙○○二人並持不明鐵器
    破壞郭朝棟前開住處樓下鐵門致數處凹陷（此毀損部分未據告訴），惟未遇郭朝
    棟，後乙○○、丙○○及丁○○三人適在臺北縣板橋市○○路、大華街口某便利
    商店前巧遇郭朝棟，雙方一言不合，發生爭執，乙○○、丙○○二人便將郭朝棟
    推倒在地，致郭朝棟受有右手擦傷之傷害（此傷害部分未據告訴），後經郭朝棟
    之子甲○○發現其父遭人推倒在地，一時氣憤，遂返回前開與其父郭朝棟同一住
    處，持木棍趕赴現場，並隨即基於傷害之概括犯意，持木棍與乙○○、丙○○二
    人發生互毆，致乙○○受有左上臂挫傷、左膝擦傷瘀青、右膝擦傷挫傷瘀青等之
    傷害（丙○○則未成傷）；乙○○、丙○○、丁○○三人斯時亦基於共同傷害之
    犯意聯絡，由乙○○徒手與丙○○手持不明鐵器聯手毆打甲○○，在旁之丁○○
    亦趁甲○○不備之際，持路邊撿拾之球棒毆打甲○○頭部，致甲○○受有頭部外
    傷合併上額撕裂傷、右手臂擦傷之傷害；甲○○受傷後，亦不甘示弱，承前傷害
    之概括犯意，持前開木棍反擊毆打丁○○，致丁○○受有左後頸部、頭部挫傷瘀
    傷之傷害。
二、案經乙○○、丁○○、甲○○訴由臺北縣政府警察局板橋分局報請臺灣板橋地方
    法院檢察署檢察官偵查起訴。
    理  由
一、訊據被告乙○○對於右揭犯罪事實已坦承不諱，被告丙○○則辯稱：伊已不記得
    當天是否曾持鐵器破壞郭朝棟住處鐵門，後因甲○○下樓持木棍追打，伊等遂跑
    走，伊並未帶任何武器云云；另被告丁○○對於上述時地曾持木棍毆打甲○○乙
    節，固供陳在卷，惟辯稱：當天伊係經過該處，見乙○○、甲○○二人在吵架，
    伊係過去勸架，後係因甲○○持木棍要打伊，伊不甘被攻擊方持路邊球棒毆打甲○○云云；另被告甲○○對於上述時地確持木棍與乙○○、丙○○、丁○○三人
    發生互毆，致乙○○、丁○○二人成傷之事實，亦坦承在卷，惟辯稱：伊當時係
    為保護其父方自衛傷人云云。經查右揭被告乙○○、丙○○、丁○○三人，由乙○○徒手、丙○○持不明鐵器、丁○○持球棒，共同毆打甲○○之不法犯行，業
    據甲○○於警訊、偵查中及本院審理時均指訴綦詳（參見偵查卷第十六頁反面、
    第五十七頁反面、第五十九頁、本院九十二年六月二十三日訊問筆錄第四頁、九
    十二年七月九日審判筆錄第四頁），核與證人郭朝棟於警訊、偵查中及本院審理
    時證述情節相符（參見偵查卷第十八頁反面、第五十八頁、本院九十二年六月二
    十三日訊問筆錄第四頁），並有板橋中興醫院診斷證明書一紙在卷足稽，復參諸
    被告乙○○、丙○○、丁○○三人均供稱確於上述時地與甲○○發生爭執之情，
    堪認被告乙○○、丙○○、丁○○三人確有共同傷害甲○○之不法情事無訛。另
    被告甲○○右揭連續傷害犯行，業據被告甲○○於偵查中已自承「我就向他們三
    人還擊」、「我有打他們的腳」等語（參見偵查卷第五十九頁），嗣於本院審理
    時復供稱「於是我就跑回家拿木棍跑回街口，先打他們二人（即乙○○、丙○○
    二人），之後丁○○突然拿球棒從後面偷襲我頭部，當時我被打的頭破血流，所
    以我就反擊丁○○」等情（參見本院九十二年六月二十三日訊問筆錄第四頁），
    並經乙○○、丁○○二人於警訊及本院審理時均指訴在卷（參見偵查卷第十三頁
    反面、第十五頁、本院九十二年五月三十日訊問筆錄第二頁、九十二年六月二十
    三日訊問筆錄第三頁、九十二年七月九日審判筆錄第七頁），復有臺北縣立三重
    醫院驗傷診斷書二紙在卷足憑，堪認被告甲○○亦有於上述時地連續毆打乙○○
    、丁○○二人成傷之不法犯行。又衡諸一般社會經驗法則，互毆係屬多數動作而
    互為攻擊之傷害行為，縱令一方先行出手，而還擊之一方在客觀上茍非單純僅對
    於現在不法之侵害為必要排除之反擊行為，因其本即有傷害之犯意存在，則對其
    互為攻擊之還手反擊行為，自無主張防衛權之餘地（最高法院八十四年台非字第
    二０八號判決可資參照），是故互毆尚不得主張正當防衛。綜上所述，被告丙○○、丁○○、甲○○三人前開所辯，應係事後卸責之詞，不足採信。本件事證明
    確，被告四人傷害犯行均堪認定，應依法論科。
二、核被告乙○○、丙○○、丁○○及甲○○四人所為，均係犯刑法第二百七十七條
    第一項之普通傷害罪。被告乙○○、丙○○、丁○○三人就前揭傷害甲○○之犯
    行，有犯意聯絡及行為分擔，均為共同正犯。被告甲○○前揭先後傷害乙○○、
    丁○○之犯行，時間緊接，手段相同，所犯構成要件復同一，顯均係基於概括之
    犯意反覆為之，應依刑法第五十六條連續犯之規定論以一連續傷害罪。被告乙○○、丁○○二人分別有如事實欄所載之犯罪科刑及執行紀錄，有臺灣高等法院被
    告全國前案紀錄表二份在卷可參，渠二人受有期徒刑之執行完畢後，五年內再犯
    有期徒刑以上之本罪，均應依刑法第四十七條累犯之規定加重其刑。爰分別審酌
    被告乙○○、丙○○、丁○○及甲○○四人之素行（乙○○有麻藥、賭博、公共
    危險、槍砲、竊盜、贓物、毒品等多項前科，丁○○有竊盜、公共危險等前科，
    丙○○、甲○○二人則無不良前科），及此次犯罪之動機（其中甲○○係因見其
    父遭人推倒在地，一時氣憤方與人互毆）、目的、手段、生活狀況、智識程度、
    所生危害及犯後態度等一切情狀，分別量處如主文所示之刑，並均諭知易科罰金
    之折算標準，以示懲儆。末查被告丙○○持以毆打甲○○之不明鐵器、被告丁○○持以毆打甲○○之球棒、被告甲○○持以毆打乙○○、丁○○之木棍，均未扣
    案，亦無證據足資證明分係被告丙○○、丁○○、甲○○所有，為免將來執行困
    難，爰不另為沒收之諭知，併予敘明。
據上論斷，應依刑事訴訟法第二百九十九條第一項前段，刑法第二十八條、第五十六
條、第二百七十七條第一項、第四十七條、第四十一條第一項前段，罰金罰鍰提高標
準條例第一條前段、第二條，判決如主文。
本案經檢察官顏世翠到庭執行職務。
中      華      民      國    九  十  二    年    七    月  二  十  三  日
                                  臺灣板橋地方法院刑事第一庭
                                      法      官  高  奕  驤
右正本證明與原本無異。
如不服本判決，應於判決送達後十日內向本院提出上訴狀 (應附繕本) ，上訴於
臺灣高等法院。
                                      書  記  官  廖  舜  宜
中      華      民      國    九  十  二    年    七    月  二  十  三  日
附錄本案論罪科刑法條全文：
刑法第二百七十七條
傷害人之身體或健康者，處三年以下有期徒刑，拘役或一千元以下罰金。
犯前項之罪，因而致人於死者，處無期徒或七年以上有期徒刑；致重傷者，處三年以
上十年以下有期徒刑。


司法院資訊處製作；財團法人民間司法改革基金會備份。
